【裁判字號】    97,台上,1366
【裁判日期】    970328
【裁判案由】    違反著作權法
【裁判全文】
最高法院刑事判決            九十七年度台上字第一三六六號
上  訴  人  甲○○
上列上訴人因違反著作權法案件，不服台灣高等法院中華民國九
十六年十二月二十日第二審判決（九十六年度上訴字第四五六九
號，起訴案號：台灣板橋地方法院檢察署九十五年度偵字第一七
二二六號），提起上訴，本院判決如下：
    主  文
上訴駁回。
    理  由
按刑事訴訟法第三百七十七條規定，上訴於第三審法院，非以判
決違背法令為理由，不得為之。是提起第三審上訴，應以原判決
違背法令為理由，係屬法定要件。如果上訴理由書狀並未依據卷
內訴訟資料，具體指摘原判決不適用何種法則或如何適用不當，
或所指摘原判決違法情事，顯與法律規定得為第三審上訴理由之
違法情形，不相適合時，均應認其上訴為違背法律上之程式，予
以駁回。本件原判決已敘明依憑上訴人甲○○於警詢、檢察官訊
問及第一審、原審之自白，並有擅自重製之電腦遊戲軟體光碟片
、電腦主機、光碟目錄扣案可資佐證，另有美國著作權局著作權
登記證書、真品電腦遊戲軟體光碟片標示面與外包裝封面、經認
證之聲明書英文本與中譯本影本等附卷可稽。因而維持第一審論
處上訴人意圖銷售而擅自以重製於光碟之方法侵害他人之著作財
產權罪刑之判決，駁回上訴人在第二審之上訴，已敘明所憑之證
據及其認定之理由，所為論斷與卷內證據資料相符，從形式上觀
察，並無何違法情形存在。上訴意旨略以：(一)上訴人於第一審已
就告訴人日商新力電腦娛樂股份有限公司（下稱新力娛樂公司）
之代理人鄧宜菁律師於警詢之指訴，抗辯係屬被告以外之人於審
判外之陳述，依法並無證據能力，原判決仍引用鄧宜菁律師於警
詢之指訴，據為認定上訴人犯罪事實之證據，又以鄧宜菁律師所
出具「鑑視結果」，資為認定新力娛樂公司之真品「ＰＳ１」及
「ＰＳ２」電腦遊戲光碟，每片價格分別為新台幣（下同）一千
元、二千元之證據，而未說明該等屬被告以外之人於審判外之言
詞或書面陳述得為證據所憑理由，即有違反證據法則及判決理由
不備之違法。(二)原判決理由已敘明新力娛樂公司之真品「ＰＳ１
」及「ＰＳ２」電腦遊戲光碟，每片價格分別為一千元、二千元
，卻未於原判決事實欄中予以認定記載，致事實與理由之記載並
不一致，理由亦失其依據，判決當然違背法令云云。經查，(一)證
明同一事實之證據，如有二種以上，而其中縱有違證據法則，然
如除去該部分，綜合其他證據，仍應為同一事實之認定者，則原
審此項違誤，並不影響於判決，即不得指有調查職責未盡及判決
理由不備或矛盾之違法。原判決認定上訴人犯罪事實所憑證據，
除鄧宜菁律師於警詢之指訴及其提出之「鑑視結果」外，並有上
訴人於警詢、檢察官訊問及第一審、原審之自白，及擅自重製之
電腦遊戲軟體光碟片、電腦主機、光碟目錄、美國著作權局著作
權登記證書、真品電腦遊戲軟體光碟片標示面與外包裝封面、經
認證之聲明書英文本與中譯本等影本，則除去鄧宜菁律師於警詢
之指訴及其提出之「鑑視結果」，上訴人犯罪事實之證據仍然十
分明確，尚不致動搖原認定之犯罪事實，於判決結果不生影響，
不能指為違法，而據為提起第三審上訴之適法理由。(二)判決書應
分別記載其裁判之主文與理由；有罪之判決書並應記載犯罪事實
，且得與理由合併記載，為民國九十三年六月二十三日修正公布
之刑事訴訟法第三百零八條所明定，參諸其立法理由「一、刑事
有罪判決所應記載之事實應係賦予法律評價而經取捨並符合犯罪
構成要件之具體社會事實。爰參考日本刑事訴訟法第三百三十五
條第一項之立法例，將原條文後段所定『並應記載事實』修正為
『並應記載犯罪事實』，以臻明確。」，是以有罪判決書應記載
之「犯罪事實」，應係指符合犯罪構成要件之具體社會事實，如
被告犯罪之時間、地點、手段以及其他該當於犯罪構成要件而足
資認定既判力範圍之具體社會事實；至於構成要件以外之其他適
用法律事實，例如刑罰加重、減輕之事由或科刑裁量審酌之事項
，可無須在「犯罪事實」欄中記載，僅於理由內依刑事訴訟法第
三百十條第三款、第四款記載其理由即足。又刑法第五十七條各
款所列法院為科刑裁量時，所應審酌之事項，並非屬犯罪構成要
件之事實，亦不屬法定刑之加重、減免事由，例如累犯加重、自
首減輕等刑罰權範圍擴張、減縮，攸關構成刑罰權成立基礎之事
實，而應予以嚴格證明，自以經自由證明為已足。所謂「自由證
明」，係指所使用之證據，其證據能力或證據調查程序不受嚴格
限制，關於此項科刑裁量審酌事項之認定，只須與卷存證據相符
，即屬適法。原判決理由係以新力娛樂公司之真品「ＰＳ１」及
「ＰＳ２」電腦遊戲光碟，每片價格分別為一千元、二千元，所
造成新力娛樂公司損害多寡情形，為科刑裁量審酌事項，該真品
光碟之價格如何，並非犯罪構成要件之具體社會事實，自無於判
決事實欄記載之必要。又該真品光碟之價格若干，僅屬科刑裁量
審酌事項，不須予以嚴格證明，以經自由證明為已足，原判決引
用卷存之「鑑視結果」為依據，縱認其並無證據能力，於法仍屬
無違。原判決未於事實欄記載該真品光碟之價格，而於理由中以
「鑑視結果」為據，認定價格為一千元、二千元，核無上訴意旨
所指事實與理由之記載並不一致，理由亦失其依據，判決當然違
背法令，或採證不合證據法則之違誤。上訴意旨對原判決採證認
事職權之行使，徒憑己見，任意指摘，難謂已符合首揭法定上訴
要件。其上訴違背法律上之程式，應予駁回。
據上論結，應依刑事訴訟法第三百九十五條前段，判決如主文。
中    華    民    國  九十七  年    三    月  二十八  日
                      最高法院刑事第七庭
                          審判長法官  洪  清  江
                                法官  石  木  欽
                                法官  韓  金  秀
                                法官  陳  晴  教
                                法官  李  錦  樑
      本件正本證明與原本無異
                                      書  記  官
中    華    民    國  九十七  年    四    月    八    日
                                                w


司法院資訊處製作；財團法人民間司法改革基金會備份。
